臺灣高等法院臺中分院刑事判決　　　　100年度上易字第479號
上　訴　人　臺灣臺中地方法院檢察署檢察官
被　　　告　陳建蒼
被　　　告　鍾陸益
上列上訴人因被告贓物等案件，不服臺灣臺中地方法院99年度易
字第2907號中華民國100年2月14日第一審判決（起訴案號：臺灣
臺中地方法院檢察署98年度偵字第20743號、99年度偵字第14127
號），提起上訴，本院判決如下：
    主  文
原判決撤銷。
陳建蒼犯行使偽造特種文書罪，累犯，處有期徒刑陸月。扣案如
附表所示之物沒收。又犯寄藏贓物罪，累犯，處有期徒刑柒月；
應執行有期徒刑拾壹月，扣案如附表所示之物均沒收。
鍾陸益共同犯偽造特種文書罪，累犯，處有期徒刑參月，如易科
罰金，以新臺幣壹仟元折算壹日。又共同犯偽造特種文書罪，累
犯，處有期徒刑肆月，如易科罰金，以新臺幣壹仟元折算壹日。
應執行有期徒刑陸月，如易科罰金，以新臺幣壹仟元折算壹日。
    犯罪事實
一、(一)陳建蒼前因贓物案件，經臺灣臺中地方法院以88年度易字
    第2270號判處有期徒刑1年，經提起上訴後，由本院以88年
    度上易字第2558號上訴駁回確定，嗣經減刑為有期徒刑6月
    ；復因贓物案件，經本院以88年度上易字第1312號判處有期
    徒刑1年4月確定，嗣經減刑為有期徒刑8月；又因贓物案件
    ，經臺灣臺中地方法院以90年度易字第2459號判處有期徒刑
    8月，經提起上訴後，由本院以90年度上訴字第2185號上訴
    駁回確定，嗣經減刑為有期徒刑4月；再因槍砲、毒品案件
    ，經臺灣高等法院以90年度上更(一)字第943號分別判處有期
    徒刑10月、8月確定，嗣經分別減刑為有期徒刑5月、4月，
    另因贓物、偽造文書案件，經本院以90年度上訴字第1979號
    分別判處有期徒刑1年2月、1年6月、7月確定，嗣經分別減
    刑為有期徒刑7月、9月、3月15日；再因槍砲案件，經臺灣
    臺中地方法院以91年度訴字第1424號判處有期徒刑1年，經
    提起上訴後，由本院以91年度上訴字第2094號上訴駁回確定
    ，嗣經減刑為有期徒刑6月；復因偽造文書案件，經本院以
    94年度上訴第2235號判處有期徒刑3年確定，而前開減為有
    期徒刑6月、8月、4月、5月、4月、9月、3月15日、6月，與
    前開有期徒刑3年，經定應執行刑為有期徒刑6年9月15日。
    另因違反毒品危害防制條例案件，經臺灣臺中地方法院以92
    年度訴字第1602號分別判處有期徒刑10月、5月確定，嗣經
    分別減刑為有期徒刑5月、2月15日；再因贓物案件，經臺灣
    臺中地方法院以93年度易字第601號判處有期徒刑6月確定，
    嗣經減刑為有期徒刑3月，而前開減為有期徒刑5月、2月15
    日、3月之罪，經定應執行刑為有期徒刑9月15日；再因偽證
    案件，經臺灣臺中地方法院96年度訴字第541號判處有期徒
    刑2月，於95年5月15日確定，嗣經減刑為有期徒刑1月。而
    上開有期徒刑6年9月15日、7月、9月15日、1月接續執行，
    於民國96年11月1日假釋付保護管束，至97年9月16日假釋期
    滿未經撤銷，視為執行完畢。(二)鍾陸益前有多次贓物、竊盜
    、偽造文書等前科，其中曾於87、92年間曾因妨害公務、贓
    物、偽造文書等案件，分經臺灣高等法院、臺灣板橋地方法
    院判處有期徒刑6月、3月、4月確定，經法院裁定應執行有
    期徒刑11月，而於94年10月18日執行完畢。詎均仍不知悔改
    ，而為下列犯行：
  (一)陳建蒼與鍾陸益共同基於偽造特種文書（自用小客車車牌）
    之犯意聯絡，於民國98年1月間，在臺中市北屯區同平巷44
    號內，共同以空白鋁板及壓模機具，偽造車牌號碼3220-VE
    號之車牌2 面，並交由陳建蒼使用；其後，陳建蒼與鍾陸益
    另行共同基於偽造特種文書（自用小客車行車執照）之犯意
    聯絡，推由鍾陸益於98年6月間，在臺北監理處附近，以影
    印之方式偽造車牌號碼3220-VE號之中華民國交通部汽車行
    車執照後（兩者的車身號碼、引擎號碼及核發字號均不相同
    ），交給陳建蒼使用，而足生損害於陳律（前開車牌及行
    車執照是由陳律使用）及監理機關對於車牌及行車執照核
    發、管理的正確性。
  (二)陳建蒼明知羅勝崇（由檢察官另行移轉偵辦）所交付原車牌
    號碼9583-UC號，引擎號碼00000000D號之自用小客車係來路
    不明之贓物（該車輛係鄒榮峰所有，於98年2月9日19時45分
    許，在臺中市○區○○街60號前遭竊），仍基於寄藏贓物的
    犯意，於98年2月9日至同年3 月20日前之某日，由羅勝崇先
    自不詳姓名年籍之人取得上開自用小客車，再交由陳建蒼保
    管。
  (三)其後，因黃健郎向陳建蒼借用車輛，陳建蒼單獨基於行使偽
    造特種文書之犯意，於98年7月底，在臺中市○○路附近，
    將上開偽造車牌懸掛於上開自用小客車上，並連同前開偽造
    的行車執照一併交給黃健郎使用，足生損害於鄒榮峰、陳
    律及監理機關對於車牌、行車執照核發、管理之正確性。而
    黃健郎則又將前開贓車及行車執照轉借予吳清海使用（黃健
    郎及吳清海二人由臺灣臺中地方法院另行審結）。吳清海則
    於98年8月17日上午，將前開車輛停放在臺中市○區○○○
    路2段151號對面停車格內；同日12時30分許，在該停車格前
    ，經警察以電腦查詢該車輛是否為贓車時，發現該懸掛車牌
    號碼3220-VE號的自用小客車，於98年8月6日8時30分許失竊
    因而查獲，並扣得陳建蒼所有的偽造之車牌號碼3220-VE號
    車牌2面、汽車行車執照1紙。
二、案經彰化縣警察局彰化分局報告臺灣臺中地方法院檢察官偵
    查起訴。
    理  由
一、被告陳建蒼在原審及本院審理時對於上開犯罪事實全部承認
    ，被告鍾陸益則在原審審理時承認全部犯罪，核與證人即被
    害人陳律、鄒榮峰、第一產物保險股份有限公司職員陳和
    成、吳清海等人的警詢陳述情節相符，並有偽造的車牌、行
    車執照及彩鴻實業有限公司98年9月30日鴻第980930002號函
    可參；被告鍾陸益在本院審理中，雖稱只有替陳建蒼偽造行
    車執照，但沒有參與偽造車牌等語，惟被告鍾陸益在原審已
    承認全部犯罪，並經證人即共同被告陳建蒼在偵查中證述明
    確（見偵20743號卷第81頁、另參本院卷），足認鍾陸益所
    辯不足採信。本案事證明確，被告二人犯行均足以認定。
二、核被告陳建蒼所為，係犯刑法第216條、第212條之行使偽造
    特種文書、第349條第2項之寄藏贓物罪；被告陳建蒼偽造特
    種文書後復持以行使，偽造之低度行為應為行使之高度行為
    所吸收，不另論罪。被告鍾陸益所為，係犯刑法第212條之
    偽造特種文書罪；被告陳建蒼與鍾陸益間，就上開偽造特種
    文書犯行，有犯意聯絡及行為分擔，均論以共同正犯。又被
    告鍾陸益所犯偽造車牌及行車執照部分，其罪名雖然相同，
    但時間上有相當差距（相差約五個月），且客體（車牌、行
    車執照）不同，應係各別起意，而應分論併罰（起訴書就此
    部分未載明是否應分論併罰）；至於被告陳建蒼偽造特種文
    書雖然也是分別起意，但因其只有一個行使特種文書行為，
    且其偽造特種文書後復持以行使，偽造之低度行為應為行使
    之高度行為所吸收，故只論以一個行使特種文書罪。被告陳
    建蒼所犯前開二罪，犯意個別，行為互殊，應分論併罰。另
    被告二人有如犯罪事實欄所述之科刑紀錄，此有被告二人的
    刑案資料查註紀錄表附卷可稽，其於5年以內故意再犯有期
    徒刑以上刑之上開罪名，均為累犯，均應依刑法第47條第1
    項之規定加重其刑。
三、原判決以被告二人罪證明確而為論罪科刑，雖非無見。惟(一)
    就被告鍾陸益偽造車牌及行車執照部分，係分別起意而應分
    論併罰，已如前述，原判決認僅成立一罪，自有不當。(二)被
    告二人有如犯罪事欄的前科，已如前述，足見二人素行不佳
    ，且所犯的罪名大部分與偽造特種文書或贓物有關，所犯相
    同罪名的頻率甚高，其行為助長竊盜歪風，造成追查贓物不
    易，其危害性不輕，則原判決分別判處「陳建蒼行使偽造特
    種文書，足以生損害於公眾及他人，累犯，處有期徒刑肆月
    ，如易科罰金，以新臺幣壹仟元折算壹日。又共同寄藏贓物
    ，累犯，處有期徒刑肆月，如易科罰金，以新臺幣壹仟元折
    算壹日。應執行有期徒刑陸月，如易科罰金，以新臺幣壹仟
    元折算壹日。鍾陸益共同偽造特種文書，足以生損害於公眾
    及他人，累犯，處有期徒刑參月，如易科罰金，以新臺幣壹
    仟元折算壹日。」確實過輕，檢察官上訴意意旨主張原判決
    量刑過輕為有理由，且原判決另有不當之處，應予撤銷改判
    。爰審酌被告二人素行不佳，之前已有多次偽造特種文書或
    贓物犯罪行為，經執行完畢，仍不知悔改，此次仍再犯相同
    性質的罪名，其行為助長竊盜歪風，造成追查贓物不易，其
    危害性不輕，及被告陳建蒼承認全犯罪，被告鍾陸益則承認
    部分犯罪等一切情狀，分別量處如主文第二、三所示之刑，
    及定應執行刑，併就被告鍾陸益宣告易科罰金的折算標準。
五、扣案之偽造自用小客車車牌2面、汽車行車執照1紙，係被告
    陳建蒼所有，且為因犯罪所生之物，請依刑法第38條第1項
    第3款之規定宣告沒收。
據上論結，應依刑事訴訟法第369條第1項前段、第364條、第299
條第一項前段、刑法第28條、第216條、第212條、第349條第2項
、第47條第1項、第41條第1項、第51條第5款、第38條第1項第3
款，刑法施行法第1條之1，判決如主文。
本案經檢察官徐錫祥到庭執行職務。
中    華    民    國  100    年    5    月     24     日
            刑事第七庭   審判長法  官 林 榮 龍
                               法  官 李 秋 娟
                               法  官 黃 仁 松
以上正本證明與原本無異。
不得上訴。
                               書記官 鄧 智 惠
中    華    民    國   100    年    5     月    25    日
附表
┌──┬──────────────────┬──────┐
│編號│物品名稱                            │數量        │
├──┼──────────────────┼──────┤
│1   │偽造的3220－VE自用小客車車牌        │二面        │
├──┼──────────────────┼──────┤
│2   │偽造的3220－VE自用小客車行車執照    │一張        │
└──┴──────────────────┴──────┘
附錄本案論罪法條：
中華民國刑法第212條
（偽造變造特種文書罪）
偽造、變造護照、旅券、免許證、特許證及關於品行、能力服務
或其他相類之證書、介紹書，足以生損害於公眾或他人者，處1
年以下有期徒刑、拘役或3百元以下罰金。
中華民國刑法第216條
（行使偽造變造或登載不實之文書罪）
行使第210條至第215條之文書者，依偽造、變造文書或登載不實
事項或使登載不實事項之規定處斷。
中華民國刑法第349條
（普通贓物罪）
收受贓物者，處3年以下有期徒刑、拘役或5百元以下罰金。搬運
、寄藏、故買贓物或為牙保者，處5年以下有期徒刑、拘役或科
或併科1千元以下罰金。
因贓物變得之財物，以贓物論。